【裁判字號】    94,訴,2175
【裁判日期】    950105
【裁判案由】    稅捐稽徵法等
【裁判全文】
臺灣板橋地方法院刑事判決              94年度訴字第2175號
聲  請  人  臺灣板橋地方法院檢察署檢察官
被      告  乙○○
上列被告因違反稅捐稽徵法等案件，經檢察官聲請以簡易判決處
刑（九十三年度偵字第七六三七號），惟本院認不宜以簡易判決
處刑（九十四年度簡字第四０三號），判決如下：
    主    文
乙○○無罪。
    理    由
一、本件聲請簡易判決處刑意旨略以：被告乙○○為設於桃園縣
    龜山鄉○○村○○路四一０巷二弄十九號一樓之「勗鼎混凝
    土有限公司」（下稱勗鼎公司）之負責人，為從事業務之人
    ，其分別明知告訴人丁○○於民國八十九年間，並未在勗鼎
    公司支領薪資，及告訴人甲○○雖有在勗鼎公司工作，惟其
    薪資所得僅為新臺幣（下同）三十萬七千七百四十八元，竟
    基於明知為業務上不實文書而登載及使勗鼎公司逃漏稅捐之
    犯意，於八十九年間之某日，利用不知情之會計師，製作勗
    鼎公司各類所得扣繳暨免扣繳憑單，虛載告訴人丁○○於八
    十九年度向勗鼎公司領取二十一萬六千元薪資，及虛載告訴
    人甲○○領得薪資共四十八萬三千一百六十三元，據而作成
    同年度該公司營利事業所得稅申報書，以虛列該公司營業成
    本，持向財政部臺灣省北區國稅局臺北縣分局申報營利事業
    所得稅而為行使之詐術，藉此逃漏該年度勗鼎公司應納之營
    利事業所得稅，足以生損害於告訴人丁○○、甲○○及稅捐
    機關對於稅捐稽徵之正確性，因認被告涉犯刑法第二百十六
    條、第二百十五條之行使業務登載不實文書罪嫌及稅捐稽徵
    法第四十七條第一款、第四十一條之公司負責人為納稅義務
    人以詐術逃漏稅捐罪嫌等語。
二、公訴人認被告涉有上揭罪嫌，係以證人丙○○○、戊○○之
    證述、告訴人丁○○、甲○○之指訴、公司基本資料查詢單
    、財政部臺灣省北區國稅局八十九年度綜合所得稅核定通知
    書、各類所得扣繳暨免扣繳憑單、勗鼎公司薪資登記表等資
    為其論據。
三、按犯罪事實應依證據認定之，無證據不得認定犯罪事實；又
    不能證明被告犯罪者，即應諭知無罪之判決，刑事訴訟法第
    一百五十四條第二項、第三百零一條第一項分別定有明文。
    次按認定不利於被告之事實，須依積極證據，苟積極證據不
    足為不利於被告事實之認定時，即應為有利於被告之認定，
    更不必有何有利之證據。又認定犯罪事實所憑之證據，雖不
    以直接證據為限，間接證據亦包括在內，然而無論直接或間
    接證據，其為訴訟上之證明，須達於通常一般人均不致有所
    懷疑，而得確信其為真實之程度，始得據為有罪之認定，最
    高法院三十年上字第八一六號及七十六年臺上字第四九八六
    號判例意旨可資參照。末按告訴人之告訴，係以使被告受刑
    事訴追為目的，是其陳述是否與事實相符，仍應調查其他證
    據以資審認，最高法院五十二年臺上字第一三００號著有判
    例。
四、訊據被告固坦承其登記為勗鼎公司之負責人以及告訴人丁○○未在勗鼎公司任職等情不諱，惟堅決否認有何逃漏稅捐以
    及行使業務上登載不實文書等犯行，辯稱：伊是掛名負責人
    ，只有百分之一的股份，實際負責人丙○○○佔百分之九十
    六，她兩個妹妹各佔百分之一，伊有去過公司，晚上有砂石
    要進出公司時，伊會去工廠看，但是伊沒有在公司做事，伊
    連辦公桌都沒有，伊只有要去銀行開戶時有去蓋過章和領支
    票，其他公司大小章都在蔡小姐那邊，伊連會計師是誰都不
    知道，薪資表和誰要發多少工資伊都沒有見過，也沒有經手
    ，公司大小事情都是蔡小姐在處理等語。
五、經查：
  (一)按被告以外之人於審判外之言詞或書面陳述，除法律有規定
    者外，不得作為證據。又被告以外之人於偵查中向檢察官所
    為之陳述，除顯有不可信之情況者外，得為證據。又被告以
    外之人於審判外之陳述，經當事人於審判程序同意作為證據
    ，法院審酌該言詞陳述或書面陳述作成時之情況，認為適當
    者，亦得為證據。當事人、代理人或辯護人於法院調查證據
    時，知有第一百五十九條第一項不得為證據之情形，而未於
    言詞辯論終結前聲明異議者，視為有前項之同意，刑事訴訟
    法第一百五十九條第一項、第一百五十九條之一第二項及第
    一百五十九條之五分別定有明文。查被告對於告訴人丁○○
    、甲○○提出刑事告訴狀所為之指訴，在本院準備程序中經
    提示渠等筆錄並告以要旨，均未否認其證據能力，且未於本
    案言詞辯論終結前聲明異議，本院審酌告訴人丁○○、甲○○提出刑事告訴狀所撰述內容均係彼等就各自親身經歷之事
    實所為者，核無證明力顯然過低之情事，依其等陳述作成時
    之狀況，並無不適當之情形，自均得為證據。次查，證人丙○○○、戊○○於偵查中均經檢察官告知具結之義務及偽證
    之處罰後具結並就渠等親身經歷之事實而為陳述，核無顯不
    可信之情形，亦均得為證據，合先敘明。
  (二)告訴人甲○○雖指其在勗鼎公司僅支領八十九年一月份至同
    年七月份薪資合計三十萬七千七百四十八元，卻遭勗鼎公司
    將其該年度薪資所得分為勗鼎公司及鼎昇混凝土有限公司（
    下稱鼎昇公司）申報其各支領薪資三十八萬一千七百六十七
    元、十萬一千七百六十七元云云（見告訴人甲○○提出之刑
    事告訴狀，附於臺灣板橋地方法院檢察署九十三年度發查字
    第一八六五號偵查卷第三頁至第五頁），並提出各類所得扣
    繳暨免扣繳憑單（下簡稱扣繳憑單）影本二紙、勗鼎公司薪
    資表影本六張及薪資給付明細表影本一紙為憑（見臺灣板橋
    地方法院檢察署九十三年度偵字第七六三七號偵查卷第十六
    頁至第十八頁）。然而，鼎昇公司與勗鼎公司乃不同之法人
    ，在八十九年間鼎昇公司之負責人實為賴聰壽，並非被告，
    此觀之前開扣繳憑單登載之內容甚明，是被告既非鼎昇公司
    之負責人或員工，則鼎昇公司縱有在扣繳憑單上虛偽填載告
    訴人甲○○於八十九年度在該公司支領薪資十萬一千七百六
    十七元等不實事項之情事，亦難逕認與被告有何關連。再者
    ，經核算告訴人甲○○提出前開薪資表及薪資給付明細表結
    果，其自八十九年一月間起至八十九年七月間止在勗鼎公司
    任職，其各月應領薪資約三萬元至五萬元不等，且均係隔月
    領薪，合計應領薪資為三十萬七千七百四十八元，此亦為告
    訴人甲○○自承無訛。又告訴人甲○○復於本院審理時證稱
    ：伊於八十九年過年時有領到年終獎金二萬多元等語屬實（
    見本院九十四年十二月二十二日審判筆錄第十一頁）。再據
    告訴人甲○○提出記載扣繳單位為勗鼎公司之扣繳憑單，其
    記載告訴人甲○○之所得所屬年月係「自八十八年十二月至
    八十九年八月」，所得給付年度為「八十九」年度，給付總
    額係「三十八萬一千三百九十六元」，復參之告訴人甲○○
    在勗鼎公司任職均係隔月領薪一節，顯見告訴人甲○○於八
    十九年度確尚有支領八十八年十二月份之薪資，是告訴人甲○○於本院審理時供稱伊八十八年十二月薪資，之前已經申
    報過了，這次是重複報云云，不無誤會。綜上，告訴人甲○○自承於八十九年度在勗鼎公司支領八十九年一月份至八十
    九年七月份薪資共三十萬七千七百四十八元以及領得年終獎
    金二萬餘元，再加計其於八十九年度支領八十八年十二月份
    薪資約三萬元至五萬元不等之數額後，核與前述扣繳憑單記
    載勗鼎公司於八十九年度給付告訴人甲○○薪資共三十八萬
    一千三百九十六元之數額實屬相當，是勗鼎公司究否虛報告
    訴人甲○○支領八十九年度薪資，顯非無疑。
  (三)至告訴人丁○○未曾在勗鼎公司任職及支領薪資，勗鼎公司
    卻向財政部臺灣省北區國稅局桃園縣分局申報該公司八十九
    年度扣繳憑單時，申報告訴人丁○○於該年度在該公司支領
    薪資二十一萬六千元等情，業經告訴人丁○○指訴綦詳（見
    告訴人丁○○提出之刑事告訴狀，附於臺灣板橋地方法院檢
    察署九十二年度發查字第二四九四號偵查卷第二頁至第四頁
    ），並有財政部臺灣省北局國稅局綜合所得稅核定通知書影
    本一紙以及財政部臺灣省北區國稅局桃園縣分局九十四年十
    一月一日北區國稅桃縣二字第０九四一０二九八五五號函一
    件暨所附八十九年度綜合所得稅ＢＡＮ給付清單一份在卷可
    稽（見臺灣板橋地方法院檢察署九十二年度發查字第二四九
    四號偵查卷第六頁以及本院九十四年度訴字第二一七五號刑
    事卷宗），是勗鼎公司確有填製登載告訴人丁○○於八十九
    年度支領薪資共二十一萬六千元等不實事項之扣繳憑單，並
    據以向稅捐機關申報，則屬無訛。
  (四)然而，被告迭執前詞辯稱伊不曾過問員工薪資或申報稅捐等
    事務，公司大小事情都是丙○○○在負責等語。而證人丙○○○於偵查中具結證述稱：伊原名是蔡錦雪，伊管公司財務
    、業務，報稅是交由戊○○會計處理，員工名冊也是在會計
    那裡，報稅的大小章由戊○○保管，被告沒有經手報稅這件
    事情，被告的章是由會計蓋的，大小事由伊負責，被告只是
    巡視公司，通常大小事不會由渠來蓋章等語；證人戊○○亦
    於偵查中結證稱：被告是伊老闆，丙○○○也是伊老闆，伊
    工作上事務無法決定時，要問丙○○○，比較少問被告，報
    稅的事情是把資料收好交給會計師事務所等語（以上均見臺
    灣板橋地方法院檢察署九十三年度偵字第七六三七號偵查卷
    第二十五頁至第二十六頁）；證人戊○○復於本院審理時證
    述稱：伊負責審核員工薪資部分，瞭解要發放多少錢，沈鳳
    茹是負責薪資及傳票部分，我大部分跑銀行比較多，報稅部
    分我沒有在處理，薪資、報表、發票、收據等是給會計師處
    理，薪資發放大部分好像是經過蔡小姐的核可，我印象中是
    直接針對蔡小姐來做事，員工扣繳憑單是直接給會計師，會
    計師會幫公司作申報，薪資報表上的薪資額是看打卡卡片每
    月結算，印象中被告好像沒有過目，是蔡小姐過目，被告沒
    有過問員工薪資如何申報，伊都是直接跟蔡小姐負責，送給
    會計師的資料應該不用送給被告核章等語（見本院九十四年
    十二月二十二日審判筆錄第三頁至第七頁）。綜上證人所述
    諸情，足見勗鼎公司關於申報稅捐或填製扣繳憑單等事項均
    係由該公司會計戊○○或沈鳳茹彙整資料後交由會計師處理
    ，而戊○○及沈鳳茹平日皆係聽從丙○○○（原名蔡錦雪）
    之指示並對其負責，且關於勗鼎公司員工薪資發放以及稅捐
    申報等資料亦均交由丙○○○過目、簽核。此併參酌告訴人
    甲○○提出之前開薪資給付明細表影本「核准」欄內確簽有
    「蔡」一字，證人丙○○○亦於偵查中自承該字係其親簽等
    情無訛（見臺灣板橋地方法院檢察署九十三年度偵字第七六
    三七號偵查卷第二十六頁），益徵勗鼎公司關於稅務及員工
    薪資等事項均係由丙○○○審閱批核。而被告迭否認其知悉
    勗鼎公司申報告訴人甲○○或丁○○在勗鼎公司支領薪資一
    事，證人丙○○○亦自承被告未經手勗鼎公司報稅事宜，是
    被告就勗鼎公司製作告訴人甲○○或丁○○扣繳憑單一事，
    是否確有犯意之聯絡或行為之分擔，實非無疑，自無法僅憑
    該扣繳憑單上記載負責人為被告一節，即推論其有參與或指
    示製作該等扣繳憑單之情事。從而，被告辯稱伊不曾過問員
    工薪資或申報稅捐等事務一節，並非不可採信。
  (五)再者，勗鼎公司雖曾採媒體申報之方式申報該公司八十九年
    度製作之扣繳憑單，有前開財政部臺灣省北區國稅局桃園縣
    分局函一件暨所附八十九年度綜合所得稅ＢＡＮ給付清單一
    份附卷可查；然勗鼎公司嗣並未申報八十九年度營利事業所
    得稅，乃經財政部臺灣省北區國稅局桃園縣分局依同業利潤
    標準逕行核定勗鼎公司該年度課稅所得額及應納稅額一節，
    業經該分局以九十四年七月五日北區國稅桃縣一字第０九四
    一０一七一一八號函覆說明無訛（附於本院九十四年度簡字
    第四０三號刑事卷宗），是公訴意旨逕指被告利用不知情之
    會計師製作勗鼎公司八十九年度營業事業所得稅結算申報書
    ，並虛列告訴人丁○○及甲○○支領薪資為該公司營業成本
    ，復持向財政部臺灣省北區國稅局臺北縣分局申報營利事業
    所得稅等語，顯有誤會。至勗鼎公司雖前已向稅捐機關申報
    該公司八十九年度製作之扣繳憑單，然該公司嗣並未申報八
    十九年度營利事業所得稅，乃係經稅捐機關逕依同業利潤標
    準核定課稅所得額及應納稅額，則其前向稅捐機關申報扣繳
    憑單之所得人以及所得數額若干，顯皆與稅捐機關依同業利
    潤標準核定之課稅所得額及應納稅額無涉，是勗鼎公司前向
    稅捐機關申報告訴人丁○○及甲○○之扣繳憑單縱有不實之
    情事，亦難遽認定此即係以詐術或不正當方式逃漏稅捐之行
    為。
  (六)綜上所述，依公訴人所舉各項證據方法，尚不足以證明被告
    有參與或指示不知情之勗鼎公司會計或會計師填製不實扣繳
    憑單以及營業事業所得稅結算申報書之行為，亦無法確證勗
    鼎公司有以詐術或不正當方法逃漏稅捐之事實，而使本院達
    於確信勗鼎公司涉有逃漏稅捐以及被告涉犯行使業務上登載
    不實文書等罪行。此外，復查無其他積極證據足認勗鼎公司
    納稅義務人有以詐術或不正當方法逃漏稅捐以及被告有行使
    業務上登載不實文書等罪嫌，揆諸首揭說明，既不能證明被
    告犯罪，自應諭知無罪之判決。
據上論斷，應依刑事訴訟法第四百五十二條、第三百零一條第一
項前段，判決如主文。
本案經檢察官陳鴻濤到庭執行職務。
中    華    民    國    95    年    1     月    5     日
                  刑事第七庭審判長法  官  胡  堅  勤
                                  法  官  李  君  豪
                                  法  官  王  瑜  玲
上列正本證明與原本無異。
如不服本判決，應於判決送達後10日內向本院提出上訴狀（應附
繕本），上訴於臺灣高等法院。
中    華    民    國    95    年    1     月    6     日
                                  書記官  黃  頌  棻


司法院資訊處製作；財團法人民間司法改革基金會備份。
